ACORDAO-COMPLETO-2344218

ACÓRDÃO 267/2019 ATA 4/2019 - PLENÁRIO

VISTO, relatado e discutido este recurso de reconsideração contra o Acórdão 2553/2017-TCU-Plenário. 
ACORDAM os ministros do Tribunal de Contas da União, reunidos em sessão do Plenário, diante das razões expostas pela relatora, e com fundamento nos arts. 32, inciso I, e 33 da Lei 8.443/1992, em:
9.1. conhecer do recurso de reconsideração interposto por Agapito Coelho de Luz e negar-lhe provimento;
9.2. dar ciência deste acórdão ao recorrente e ao procurador-chefe da Procuradoria da República no Estado do Piauí.

Recurso de reconsideração contra decisão que julgou as contas do recorrente irregulares, condenando-lhe ao pagamento de débito e de multa, em razão da omissão no dever de prestar contas dos recursos repassados por meio do termo de compromisso que tinha por objeto a aquisição de equipamentos eletrodomésticos, mobiliários e veículos escolares.

município de Capitão Gervásio Oliveira/PI.

3. Recorrente: Agapito Coelho da Luz (CPF XXX.052.903-XX).

13.1. Ministros presentes: José Mucio Monteiro (Presidente), Walton Alencar Rodrigues, Aroldo Cedraz, Ana Arraes (Relatora), Bruno Dantas e Vital do Rêgo.
13.2. Ministros-Substitutos convocados: Marcos Bemquerer Costa, André Luís de Carvalho e Weder de Oliveira.

ANA ARRAES

ministro-substituto Marcos Bemquerer Costa.

Adoto como relatório a instrução da Secretaria de Recursos - Serur (peça 64) , acolhida por diretor (peça 65) , pelo secretário (peça 66) e pelo Ministério Público junto ao TCU - MPTCU (peça 67) :
	"INTRODUÇÃO 
	Trata-se de recurso de reconsideração interposto por Agapito Coelho da Luz (peça 38) , pelo qual contesta o Acórdão 2553/2017-TCU-Plenário (Rel. Ministro-Substituto Marcos Bemquerer Costa) , prolatado na Sessão Extraordinária realizada em 14/11/2017 (peça 30) .
2.	A deliberação recorrida apresenta o seguinte teor:
	'9.1. excluir o Sr. Antônio Coelho da relação jurídico-processual instaurada por esta Tomada de Contas Especial;
	9.2. com fundamento nos arts. 1º, inciso I, 16, inciso III, alíneas a e d 19, caput, e 23, inciso III, da Lei 8.443/1992, julgar irregulares as contas do Sr. Agapito Coelho da Luz, condenando-o ao pagamento dos valores abaixo consignados, com a fixação do prazo de 15 (quinze) dias, a contar da notificação, para que comprove, perante o Tribunal (art. 214, inciso III, alínea a do Regimento Interno) , o recolhimento da dívida ao Fundo Nacional de Desenvolvimento da Educação, atualizada monetariamente e acrescida dos juros de mora, calculados a partir das datas a seguir especificadas, até a data do efetivo recolhimento, na forma prevista na legislação em vigor:
	VALOR ORIGINAL (em R$) 
	DATA DA OCORRÊNCIA

	31.999,75
	3/7/2012

	680.520,00
	3/7/2012

	9.125,00
	3/7/2012

	111.268,92
	3/7/2012

	9.3. aplicar a multa do art. 57 da Lei 8.443/1992 ao Sr. Agapito Coelho da Luz, no valor de R$ 100.000,00 (cem mil reais) , fixando-lhe o prazo de quinze dias, a contar da notificação, para que comprove, perante o Tribunal, o recolhimento da dívida ao Tesouro Nacional, atualizada monetariamente desde a data do presente Acórdão até a do efetivo recolhimento, se for paga após o vencimento, na forma da legislação em vigor;
	9.4. autorizar, caso requerido, nos termos do art. 26 da Lei 8.443/1992, o parcelamento da dívida em até 36 (trinta e seis) parcelas mensais e sucessivas, sobre as quais incidirão os correspondentes acréscimos legais (débito: atualização monetária e juros de mora; multa: atualização monetária) , esclarecendo ao responsável que a falta de pagamento de qualquer parcela importará no vencimento antecipado do saldo devedor, sem prejuízo das demais medidas legais;
	9.5. autorizar, desde logo, a cobrança judicial das dívidas a que se referem os subitens anteriores, nos termos do art. 28, inciso II, da Lei 8.443/1992;	
	9.6. considerar grave a infração cometida pelo Sr. Agapito Coelho da Luz;
	9.7. inabilitar os Sr. Agapito Coelho da Luz, pelo período de 5 (cinco) anos, para exercício de cargo em comissão ou função de confiança na Administração Pública Federal, com fulcro no que dispõe o art. 60 da Lei 8.443/1992;
	9.8. enviar cópia deste Acórdão à Procuradoria da República no Estado do Piauí, nos termos do art. 16, § 3º, da Lei 8.443/1992 c/c art. 209, § 7º, do Regimento Interno do TCU, e ao Tribunal de Contas do Estado do Piauí, haja vista que o Sr. Antônio Coelho, apesar de instado pessoalmente a se justificar nestes autos, mobilizou o ente público para que patrocinasse sua defesa.' 
	HISTÓRICO 
3.	O presente processo cuidou originalmente de Tomada de Contas Especial - TCE instaurada pelo Fundo Nacional de Desenvolvimento da Educação - FNDE em desfavor de Agapito Coelho da Luz e Antônio Coelho, ex-prefeitos de Capitão Gervásio Oliveira/PI, respectivamente, nos períodos de 2009-2012 e 2013-2016, por omissão no dever de prestar contas dos recursos repassados ao município para execução do pactuado no Termo de Compromisso PAR 3502/2012. 
4.	O objeto do ajuste foi a aquisição de equipamentos eletrodomésticos, mobiliários e veículos escolares', conforme seu Plano de Ações Articuladas (peça 1, p. 39-43) . O valor total transferido montou a R$ 832.913,67, e a vigência compreendeu o período de junho/2012 a setembro/2013. 
5.	As Informações 248/2014-SEAPC/COAPC/CGCAP/DIFIN/FNDE/MEC, de 15/9/2014 (peça 1, p. 171-172) , e 284/2014-DIREC/COTCE/CGCAP/DIFIN/FNDE, de 22/9/2014 (peça 1, p. 5-11) , além do Parecer 257/2014-DIAUD/COAUD/AUDIT/FNDE/MEC (peça 1, p. 187) , concluíram pela responsabilidade dos dois prefeitos supramencionados, por omissão de prestação de contas (peça 1, p. 39-43) . Mesma conclusão foi consignada no Relatório de Tomada de Contas Especial 242/2014 DIREC/COTCE/CGCAP/DIFIN/ FNDE/MEC, de 8/10/2014 (peça 1, p. 173-183) .
6.	No âmbito do TCU ambos foram citados (peças 10-11) , com as alegações de defesa do Sr. Agapito (peças 20-21) rejeitadas e aquelas do Sr. Antônio (peça 14) acatadas pela Secex/PI após aplicação da Súmula-TCU 230 (peças 23-24) , recebendo a anuência do Ministério Público/TCU (peça 29) e do relator a quo (peças 31 e 32) , sendo proferido o Acórdão 2553/2017-TCU-Plenário (peças 30) .  
	EXAME DE ADMISSIBILIDADE
7.	Em exame preliminar de admissibilidade esta secretaria propôs conhecer o recurso de Agapito Coelho da Luz (peças 57-58) , suspendendo-se os efeitos dos itens 9.2, 9.3, 9.5, 9.6 e 9.7 do Acórdão 2553/2017-TCU-Plenário, o que foi ratificado por Despacho da Ministra Ana Arraes (peça 60) .  
	EXAME DE MÉRITO
8.	Delimitação do recurso
8.1.	Constitui objeto do recurso de Agapito Coelho da Luz definir se cabe ao município de Capitão Gervásio Oliveira restituir os recursos transferidos pelo FNDE no âmbito do Termo de Compromisso PAR 3502/2012.
9.	Da responsabilidade pelo débito apurado 
9.1.	O recorrente argumenta que a conta com os recursos do Fundo de Participação dos Municípios estava bloqueada desde setembro de 2012 e, por esta razão, os recursos transferidos pelo FNDE foram utilizados para pagar compromissos da municipalidade, inclusive decorrentes da seca, caracterizando desvio de finalidade em seu emprego. 
9.2.	Defende que não se apropriou desses recursos e apenas os utilizou, entre outros, para o pagamento de salários atrasados, carros pipa para abastecimento de água e recuperação de estradas. Acresce que no município não havia agência bancária e por isso efetuou os saques em espécie da conta bancária específica do relativo ao termo de compromisso.
9.3.	No recurso também se alude a uma ação penal em que se concluiu pela prática apenas da conduta prevista no artigo 1.º, inciso V, do Decreto-Lei 201, de 1967, ao invés do crime de apropriação dos recursos do TC PAR 3502/2012 para proveito próprio. 
9.4.	Observa que os ônibus previstos no termo de compromisso foram adquiridos e pagos, conforme documentos do Departamento de Trânsito - DETRAN, e sua condenação pelo TCU implica em enriquecimento indevido do município. 
9.5.	O recorrente juntou os seguintes documentos: (a) relatório do Inquérito Policial 0217/2014-4-SR/DPF/PI (peça 38, p. 16-18) , (b) Sentença no Processo 4109-49.2016.4.01.4004 proferida pelo Juízo da Subseção Judiciária de São Raimundo Nonato do TRF-1.ª Região (p. 20-34) , (c) licenças de ônibus emitidas pelo DETRAN/PI (p. 36-44) e (d) extrato bancário da conta 13624-7 da Agência 519 dos meses de agosto de 2012 a dezembro de 2012 (p. 45-52) .
9.6.	Assevera, ainda, que os extratos das constas da Prefeitura referente ao FPM demonstram que, no período, não houve repasse do FPM e que 'no final do exercício foi deixado valores suficientes para se fazer a devolução dos recursos' (p. 12) .
Análise
9.7.	Inicialmente registra-se que o responsável praticamente repete, no recurso, as alegações de defesa com as quais o Sr. Agapito Coelho da Luz atendeu a citação a ele endereçada (peças 10 e 20) . 
9.8.	O recorrente aduz que utilizou os recursos para o pagamento de despesas do município de Capitão Gervásio Oliveira/PI. Tal fato caracterizaria desvio de finalidade, ou seja, o emprego de recursos em fim diverso daquele inicialmente previsto. A jurisprudência do TCU, via de regra, reprova essa prática, ensejando inclusive a irregularidade das contas do gestor. Nesse sentido o elucidativo voto que orientou o Acórdão 1798/2016-TCU-1.ª Câmara (Rel. Min. Subst. Marcos Bemquerer Costa) :
'22. O magistério jurisprudencial desta Casa de Contas tem distinguido as noções de desvio de finalidade e de objeto do convênio, com repercussões, em regra, diferenciadas: contas irregulares, com débito, no caso de desvio de finalidade; e contas regulares com ressalva na hipótese de desvio de objeto (v., entre outros, os Acórdão 2606/2013-TCU-Plenário e 3.515/2013 - 2ª Câmara) .
23. O desvio de objeto se configura quando o convenente, sem autorização prévia do concedente, executa ações não previstas no plano de trabalho da avença, mas, em alguma medida, preserva o fim a que se destinam os recursos. O desvio de finalidade ocorre quando os recursos são aplicados em fim diverso daquele anteriormente pactuado ou ainda quando o escopo específico da avença não é atendido em decorrência de irregularidades na execução do ajuste. Esta prática (desvio de finalidade) evidencia maior reprovabilidade de conduta do que a anterior (desvio de objeto) , porque obsta o atendimento das necessidades específicas da comunidade que se beneficiaria com o ajuste, se não fosse o desvio de finalidade.'
9.9.	Todavia, no presente caso não há sequer como considerar que os recursos foram de fato direcionados às despesas alegadas pelo recorrente. Isso porque, o ex-prefeito municipal efetuou saques em espécie da conta específica relacionada ao termo de compromisso firmado com o FNDE, impedindo o estabelecimento do necessário nexo entre os recursos e as despesas alegadas. (v.g. 7940/2018 e 7200/2018, ambos da 2. ª Câmara) . 
9.10.	Em adição, não há nos autos quaisquer elementos de prova, ainda que indiciárias, no sentido de que os recursos federais recebidos tenham sido de fato destinados às despesas elencadas pelo Sr. Agapito. Nesse sentido, os certificados de registro de veículos emitidos pelo Detran/PI (peça 38, p. 36-44) - que seriam referentes aos ônibus previstos no termo de compromisso com o FNDE (peça 1, p. 39) -, bem como os extratos bancários anexados ao recurso em exame, não vêm em auxílio do recorrente, pois nada comprovam sobre o supracitado liame entre recursos federais e despesas. 
9.11.	O mesmo se pode afirmar acerca da documentação que o Sr. Agapito Coelho da Luz trouxera junto com suas alegações de defesa (peça 20, p. 7-90 e peça 21) . Por exemplo, de fato há comprovantes de depósito referentes ao pagamento de funcionários do conselho municipal dos direitos da criança e do adolescente (peça 21, p. 31-32) , assim como de servidores municipais (peça 21, p. 34-44) , entretanto, não há indicações claras o suficiente de que os recursos utilizados foram realmente aqueles transferidos pelo FNDE. A propósito, a importância de preservar o nexo entre receitas e despesas ensejou a previsão de restrições quanto a movimentação financeira dos recursos no inciso IV, do TC PAR 3502/2012 (peça 1, p. 40) . 
9.12.	Nessas circunstâncias não há como aplicar a Decisão Normativa-TCU 54/2007, vez que não há indícios suficientes - como previsto no artigo 1.º da norma - que permitam fixar a responsabilidade do município de Capitão Gervásio Oliveira/PI enquanto beneficiário dos recursos do TC PAR 3502/2012, como pretende o recurso em exame. 
9.13.	E em relação à sentença proferida no Processo 4109-49.2016.4.01.4004 pelo Juízo da Subseção Judiciária de São Raimundo Nonato do TRF-1.ª Região (peça 38, p. 20-34) , nota-se que a conduta atribuída ao Sr. Agapito Coelho da Luz foi aquela prevista na parte final do artigo 1.º, inciso V, do Decreto-Lei 201, de 1967, ou seja, realizar despesas em desacordo com as normas financeiras pertinentes, no caso, o artigo 1.º, §3.º, da Resolução/CD/FNDE 12, de 2012 (peça 38, p. 27-30) . 
9.14.	A capitulação legal da conduta, consignada na sentença judicial, vai ao encontro do Acórdão 2553/2017-TCU-Plenário, vez que para além da premissa do desvio de finalidade, o aresto teve por pressuposto a quebra do nexo entre recursos federais e despesas alegadas. Por sinal, pode-se dizer que a sentença considerou essa mesma circunstância, conforme o trecho a seguir (peça 1, p. 28) : 
	'Temos nos autos, a confissão do réu de que realizou despesas em desacordo com as normas financeiras pertinentes, afirmando que utilizou recursos do FNDE para honrar despesas com o pagamento de servidores públicos, caminhão pipa e outras despesas emergenciais, no entanto apesar de vasta documentação anexada pelo réu, não vemos sequer a destinação exata de todo o montante de R$ 495.000,00' (grifos acrescidos) .
9.15.	Assim, aplica-se ao caso pacífica jurisprudência do tribunal no sentido de sentença absolutória no juízo criminal somente impedir a responsabilização do agente na esfera administrativa caso aquela seja fundada no reconhecimento da inexistência material do fato ou na negativa de autoria (v.g. Acórdãos 2067/2015 e 131/2017, ambos do Plenário, e 6903/2018, da 2.ª Câmara) .
9.16.	Por fim, observa-se que o débito imputado pelo acórdão recorrido correspondeu à totalidade do valor repassado ao município pelo FNDE, vez que não houve prestação de contas à autarquia, tampouco, esclarecidos os fatos em sede de alegações de defesa no TCU. No entanto, o recurso em exame aborda apenas a destinação dos R$ 495.000,00 que foram objeto da ação judicial supramencionada. 
CONCLUSÃO
10.	Das análises anteriores, conclui-se que em razão da ausência de suficientes elementos probatórios de que os recursos transferidos no âmbito do Termo de Compromisso PAR 3502/2012 foram empregados em despesas do município de Capitão Gervásio Oliveira/PI, ou aquelas previstas no pré-citado termo, o débito apurado deve recair sobre o Sr. Agapito Coelho da Luz, responsável pelos saques realizados da conta específica do ajuste.
	DA PROPOSTA DE ENCAMINHAMENTO
11.	Ante o exposto, submete-se à consideração superior a presente análise do recurso de reconsideração interposto por Agapito Coelho da Luz contra o Acórdão 2553/2017-TCU-Plenário propondo-se, com fundamento nos artigos 32, I, e 33 da Lei 8.443/1992, e artigo 285, do RI/TCU:
	a) conhecer do recurso e, no mérito, negar-lhe provimento; 
	b) dar conhecimento ao recorrente e aos demais interessados da decisão que vier a ser proferida."
	É o relatório.

José Amâncio de Assunção Neto (OAB/PI 5.292) representando Agapito Coelho da Luz; Everardo Oliveira Nunes de Barros (OAB/PI 2.789) e outros representando Antônio Coelho; Vicente Reis Rêgo Júnior (OAB/PI 10.766) e outros representando a Prefeitura Municipal de Capitão Gervásio Oliveira/PI.

Subprocurador-geral Paulo Soares Bugarin.

RECURSO DE RECONSIDERAÇÃO. TOMADA DE CONTAS ESPECIAL INSTAURADA EM RAZÃO DA OMISSÃO NO DEVER DE PRESTAR CONTAS DE TERMO DE COMPROMISSO CELEBRADO ENTRE O FUNDO NACIONAL DE DESENVOLVIMENTO DA EDUCAÇÃO (FNDE) E O MUNICÍPIO DE CAPITÃO GERVÁSIO OLIVEIRA/PI PARA AQUISIÇÃO DE EQUIPAMENTOS ELETRODOMÉSTICOS, MOBILIÁRIOS E VEÍCULOS ESCOLARES. CONTAS IRREGULARES, DÉBITO E MULTA. INABILITAÇÃO PARA O EXERCÍCIO DE CARGO EM COMISSÃO OU FUNÇÃO DE CONFIANÇA NA ADMINISTRAÇÃO PÚBLICA FEDERAL. CONHECIMENTO. NÃO PROVIMENTO.

TOMADA DE CONTAS ESPECIAL (TCE)

Secretaria de Recursos - Serur.

Presentes os requisitos de admissibilidade dos artigos 32, inciso I, e 33 da Lei 8.443/1992, conheço do recurso de reconsideração interposto por Agapito Coelho da Luz, ex-prefeito do município de Capitão Gervásio Oliveira/PI, contra o Acórdão 2553/2017-TCU-Plenário, relatado pelo ministro-substituto Marcos Bemquerer Costa, que, entre outros pontos, julgou irregulares as contas especiais do recorrente, o condenando ao pagamento do débito de R$ 832.913,67, com imputação da multa do art. 57 da Lei 8.443/1992, no valor de R$ 100.000,00, e inabilitação pelo período de 5 (cinco) anos para exercício de cargo em comissão ou função de confiança na Administração Pública Federal.
2.	O posicionamento uniforme da Secretaria de Recursos - Serur e do Ministério Público junto ao TCU - MPTCU foi no sentido de conhecer do recurso para negar-lhe provimento.
3.	Acolho e adoto como razões de decidir este processo as manifestações uniformes quanto ao mérito do recurso.
4.	Estes autos cuidam de tomada de contas especial instaurada pelo Fundo Nacional de Desenvolvimento da Educação (FNDE) em desfavor de Agapito Coelho da Luz e Antônio Coelho, ex-prefeitos de Capitão Gervásio Oliveira/PI, nos períodos de 2009-2012 e 2013-2016, respectivamente, por omissão no dever de prestar contas dos recursos repassados ao município para execução do pactuado no Termo de Compromisso PAR 3502/2012. 
5.	O objeto do ajuste foi a aquisição de equipamentos eletrodomésticos, mobiliários e veículos escolares, conforme seu Plano de Ações Articuladas.
6.	O valor total transferido foi de R$ 832.913,67, e o instrumento vigeu de junho/2012 a setembro/2013. 
7.	Os mencionados ex-prefeitos foram citados por este Tribunal, sendo que somente as alegações de defesa de Antônio Coelho foram acolhidas, com exclusão de sua responsabilidade nestes autos.
8.	As alegações do recorrente Agapito Coelho da Luz são, em suma, no sentido de que:
	8.1. a conta com os recursos do Fundo de Participação dos Municípios (FPM) bloqueada desde setembro de 2012 e, por esta razão, os recursos transferidos pelo FNDE foram utilizados para pagar compromissos da municipalidade, inclusive decorrentes da seca, caracterizando desvio de finalidade em seu emprego;
	8.2. não se apropriou desses recursos e apenas os utilizou, entre outros, para o pagamento de salários atrasados, carros-pipa para abastecimento de água e recuperação de estradas. Acresceu que no município não havia agência bancária e por isso efetuou os saques em espécie da conta específica do relativo ao termo de compromisso;
	8.3. existe ação penal em que se concluiu pela prática apenas da conduta prevista no artigo 1º, inciso V, do Decreto-Lei 201, de 1967, em vez do crime de apropriação dos recursos do TC PAR 3502/2012 para proveito próprio;
	8.4. os ônibus previstos no termo de compromisso foram adquiridos e pagos, conforme documentos do Departamento de Trânsito (DETRAN) , e sua condenação pelo TCU implica enriquecimento indevido do município;
	8.5. os extratos das contas da Prefeitura referentes ao FPM demonstram que, no período, não houve repasse do FPM e que "no final do exercício foram deixados valores suficientes para se fazer a devolução dos recursos".
9.	No tocante ao mérito, todas as alegações recursais foram devidamente refutadas pelos argumentos consignados no relatório que antecedeu este voto, os quais incorporo às minhas razões de decidir.
10.	O recorrente apresentou, de maneira geral, as mesmas argumentações oferecidas na fase citatória.
11.	A aplicação dos recursos em finalidade diversa do pactuado é ocorrência que tem merecido reprimenda recorrente por este Tribunal. 
12.	Ocorre que, no presente caso, dita ocorrência foi agravada pelo fato de o recorrente ter efetuado saques em espécie da conta específica para movimentação dos recursos repassados pelo FNDE.
13.	Em razão disso, houve a quebra do necessário nexo de causalidade entre os recursos repassados (receitas) e os alegados dispêndios (despesas) .
14.	Agrava a situação do recorrente o fato de inexistir nos autos qualquer prova de que os recursos tenham sido aplicados, mesmo com desvio de finalidade, para pagamento de salários atrasados, carros-pipa para abastecimento de água e recuperação de estradas.
15.	Os certificados de registro de veículos emitidos pelo Detran/PI, que seriam referentes aos ônibus previstos no Termo de Compromisso PAR 3502/2012, desacompanhados de outros documentos, não servem como prova suficiente para estabelecer a relação de causalidade de forma a comprovar que tais veículos foram adquiridos com recursos do mencionado termo de compromisso.
16.	No tocante à sentença proferida na esfera criminal, lanço mão de trecho da instrução da Serur que arrematou a matéria, in verbis:
"9.13. E em relação à sentença proferida no Processo 4109-49.2016.4.01.4004 pelo Juízo da Subseção Judiciária de São Raimundo Nonato do TRF-1.ª Região (peça 38, p. 20-34) , nota-se que a conduta atribuída ao Sr. Agapito Coelho da Luz foi aquela prevista na parte final do artigo 1º, inciso V, do Decreto-Lei 201, de 1967, ou seja, realizar despesas em desacordo com as normas financeiras pertinentes, no caso, o artigo 1º, §3º, da Resolução/CD/FNDE 12, de 2012 (peça 38, p. 27-30) . 
9.14. A capitulação legal da conduta, consignada na sentença judicial, vai ao encontro do Acórdão 2553/2017-TCU-Plenário, vez que, para além da premissa do desvio de finalidade, o aresto teve por pressuposto a quebra do nexo entre recursos federais e despesas alegadas. Por sinal, pode-se dizer que a sentença considerou essa mesma circunstância, conforme o trecho a seguir (peça 1, p. 28) : 
'Temos nos autos a confissão do réu de que realizou despesas em desacordo com as normas financeiras pertinentes, afirmando que utilizou recursos do FNDE para honrar despesas com o pagamento de servidores públicos, caminhão pipa e outras despesas emergenciais, no entanto, apesar de vasta documentação anexada pelo réu, não vemos sequer a destinação exata de todo o montante de R$ 495.000,00' (grifos acrescidos) .
9.15. Assim, aplica-se ao caso pacífica jurisprudência do tribunal no sentido de sentença absolutória no juízo criminal somente impedir a responsabilização do agente na esfera administrativa caso aquela seja fundada no reconhecimento da inexistência material do fato ou na negativa de autoria (v.g. Acórdãos 2.067/2015 e 131/2017, ambos do Plenário, e 6.903/2018, da 2ª Câmara) " (grifo do original) 
17.	As irregularidades antes apontadas e não revertidas pelas argumentações recursais apresentadas reforçam a reprovabilidade da conduta do recorrente e o acerto do acórdão condenatório desta Corte de Contas.
	Ante o exposto, acolho os pareceres convergentes da unidade técnica e do Ministério Público junto ao TCU e VOTO por que seja adotada minuta de acórdão que submeto à apreciação deste Colegiado. 
TCU, Sala das Sessões Ministro Luciano Brandão Alves de Souza, em 13 de fevereiro de 2019.
ANA ARRAES 
Relatora